【裁判字號】    98,交聲,4575
【裁判日期】    981230
【裁判案由】    交管條例聲異
【裁判全文】
臺灣板橋地方法院交通事件裁定        98年度交聲字第4575號
原處分機關  交通部公路總局臺北區監理所板橋監理站
異  議  人
即受處分人  甲○○
上列異議人即受處分人因違反道路交通管理處罰條例案件，對於
交通部公路總局臺北區監理所於民國98年12月2 日所為之處分（
原處分案號：板監裁字第裁41-CO0000000號），聲明異議，本院
裁定如下：
    主  文
原處分撤銷。
甲○○汽車所有人，駕駛機器腳踏車不在規定之車道行駛，處罰
鍰新臺幣壹仟捌佰元，並記違規點數壹點。
    理  由
一、原處分意旨略以：本件異議人即受處分人甲○○所有之車牌
    號碼M9E-601 號重型機車，於98年7 月10日7 時34分許，行
    經臺北縣中和市○○路與景新街口，因有「機車行駛禁行車
    道」之違規，經臺北縣政府警察局中和第一分局警員依據採
    證照片逕行舉發，嗣經原處分機關交通部公路總局臺北區監
    理所板橋監理站於98年12月2 日以板監裁字第裁41-CO00000
    00號違反道路交通管理事件裁決書，依道路交通管理處罰條
    例第45條第13款規定，裁處罰鍰新臺幣（下同）1,800元【
    原裁決書有關違反道路交通管理處罰條例第45條第13款規定
    ，應依同條例第63條第1 項第1 款記違規點數1 點之部分漏
    未記載，附此敘明】。
二、異議意旨略以：異議人於裁決書上所載之98年7 月10日違規
    日起至98年12月10日接獲裁決書當日止，並未接獲任何罰單
    或郵局投遞未果通知書，為此聲明異議：
（一）如有罰單，此罰單有無照片等以玆佐證？
（二）如確有違規事證，但郵局投遞疏失造成異議人應到案而未
      到案，罰緩是否仍應繳納？
三、按道路交通安全規則第99條第1 項前段規定，機器腳踏車行
    駛之車道，應依標誌或標線之規定行駛。又汽車駕駛人，爭
    道行駛有機器腳踏車不在規定車道行駛之情形者，處新臺幣
    （下同）600 元以上1,800 元以下罰鍰，並記違規點數1 點
    ，道路交通管理處罰條例第45條第13款、第63條第1 項第1
    款分別定有明文。又依同條例第7 條之2 第1 項第7 款及同
    條第4 項之規定，汽車違反道路交通管理事件經以科學儀器
    取得證據資料證明其行為違規，當場不能或不宜攔截製單舉
    發者，得逕行舉發；逕行舉發，應記明車輛牌照號碼、車型
    等可資辨別之資料，查明汽車所有人姓名或名稱、住址後，
    以該汽車所有人為被通知人製單舉發之。而道路交通管理處
    罰條例所稱之汽車，依該條例第3 條第8 款規定包括機器腳
    踏車。次按處理違反道路交通管理事件，有關文書送達之程
    序，依行政程序法之規定，違反道路交通管理事件統一裁罰
    基準及處理細則第5 條定有明文。又送達，於應受送達人之
    住居所、事務所或營業所為之；於應送達處所不獲會晤應受
    送達人時，得將文書付與有辨別事理能力之同居人、受僱人
    或應送達處所之接收郵件人員；應受送達人或其同居人、受
    僱人、接收郵件人員無正當理由拒絕收領文書時，得將文書
    留置於應送達處所，以為送達；送達，不能依前二條規定為
    之者，得將文書寄存送達地之地方自治或警察機關，並作送
    達通知書兩份，一份黏貼於應受送達人住居所、事務所、營
    業所或其就業處所門首，另一份交由鄰居轉交或置於該送達
    處所信箱或其他適當位置，以為送達。前項情形，由郵政機
    關為送達者，得將文書寄存於送達地之郵政機關，行政程序
    法第72條第1 項前段、第73條第1 項、第3 項、第74條第1
    項、第2 項分別定有明文。
四、經查：
（一）異議人甲○○於民國98年7 月10日7 時34分許，騎乘車牌
      號碼M9E-601 號重型機車，在「臺北縣中和市○○路與景
      新街口」處，未於規定車道行駛（即行駛禁行機車車道）
      而為警拍照採證後逕行舉發一節，有卷附舉發照片1 張在
      卷可稽，由佐證相片顯示，該車確實不依標線指示行駛禁
      行機車道，執勤員警依法拍照逕行舉發並無不當，足堪認
      定異議人之上開違規事實。
（二）異議人雖辯稱「其未收受舉發通知單，原處分機關遽以裁
      處異議人罰鍰有失公允」云云。惟本院依法務部戶役政連
      結作業系統查詢結果，異議人自79年5 月16日起即設籍於
      「臺北縣中和市○○街9 巷2 弄10之3 號」，有異議人個
      人基本資料查詢結果1 紙在卷可稽，而本件舉發通知單係
      以郵寄之方式向異議人上開住所寄發，因未獲會晤異議人
      本人或其可受領文書之同居人、受雇人或接收郵件人員，
      並有難以留置送達之情形，乃於98年7 月27日依行政程序
      法第74條第1 項、第2 項之規定，將該舉發通知單寄存於
      中和郵局（板橋71支局），並將送達通知書置於該送達處
      所信箱或其他適當位置以為送達等情，亦有臺北縣政府警
      察局送達證書1 紙附卷可憑。是以依上開行政程序法之規
      定，堪認本件舉發單業已符合行政程序法第74條規定為寄
      存送達。
（三）末查，本件異議人係於98年7 月10日為警逕行舉發，舉發
      通知單已載明應到案日期為「98年8 月21日」，且舉發通
      知單業經合法送達於異議人已如前所認，惟異議人並未依
      規定期限繳納罰鍰結案或向處罰機關陳述意見，原處分機
      關始於「98年12月2 日」作出裁決，足徵異議人係於逾越
      應到案期限60日以上甚明，則原處分機關依違反道路交通
      管理事件統一裁罰標準表就違反道路交通管理處罰條例第
      45條第13款所定之裁罰基準，裁處異議人罰鍰1,800 元，
      於法並無不合，異議人上開所辯，顯無可採。
五、綜上所述，本件受處分人所有之機器腳踏車確有於上開時地
    違規行駛於禁行車道之行為，原處分機關依道路交通管理處
    罰條例第45條第13款裁處罰鍰1,800元，固非無見，惟依據
    前開之規定，受處分人有違反道路交通管理處罰條例第45條
    第13款之行為，尚須依同條例第63條第1項第1款之規定並予
    記違規點數1點，原處分機關於裁決書之處罰主文欄上漏未
    記載記違規點數1點，即難認為允洽，是本件受處分人之異
    議雖無理由，惟原處分既有不當，自應由本院將原處分撤銷
    ，並依據道路交通管理處罰條例第45條第13款、第63條第1
    項第1款及違反道路交通管理事件統一裁罰標準表之規定，
    裁處如主文所示，以資適法。
據上論斷，依道路交通案件處理辦法第20條，裁定如主文。
中    華    民    國    98    年    12    月    30    日
                  交通法庭  法  官    徐子涵
上列正本證明與原本無異。
如不服本裁定，應於裁定送達後五日內敘明抗告理由，向本院提
出抗告狀。
                            書記官    張桐嘉
中    華    民    國    98    年    12    月    30    日


司法院資訊處製作；財團法人民間司法改革基金會備份。
